最高法院刑事判決　　　　　　　　　　　　　　　九十一年度台上字第二九三○號
　　上　訴　人　台灣高等法院高雄分院檢察署檢察官
　　被　　　告　甲○○
　　　　　　　　乙○○
　　　　　　　　丙○○
右上訴人因被告等違反麻醉藥品管理條例等罪案件，不服台灣高等法院高雄分院中華
民國九十年十二月四日第二審更審判決（九十年度上更(二)字第二八○號，起訴案號：
台灣高雄地方法院檢察署八十五年度偵字第二五九二二、二七五七八、二七九四七號
），提起上訴，本院判決如左：
    主  文
原判決關於甲○○、乙○○、丙○○被訴非法販賣化學合成麻醉藥品部分撤銷，發回
台灣高等法院高雄分院。
其他上訴駁回。
    理  由
一、撤銷發回部分：
本件原判決以檢察官公訴意旨略稱，被告甲○○、乙○○、丙○○與張錦裕（業經判
刑確定）共同意圖營利，並基於概括犯意。自民國八十五年六月間起，至同年十一月
一日止，連續以0000000號電話及000000000號行動電話為聯絡工具
，非法販賣安非他命予多人，因認被告等涉犯麻醉藥品管理條例第十三條之一第二項
第一款之非法販賣化學合成麻醉藥品罪嫌等情。惟經審理結果，認為不能證明被告等
犯罪，乃維持第一審就被告等被訴非法販賣化學合成麻醉藥品部分諭知無罪之判決，
駁回檢察官對該部分之第二審上訴，固非無見。
惟查：(一)判決所載理由與卷內證據資料不符者，即有理由矛盾之違法，其判決當然違
背法令。原判決理由四之（一）以乙○○、丙○○於警訊時雖供稱彼等有替甲○○販
賣安非他命等情，但乙○○、丙○○於偵查中均否認有自行或替甲○○販賣安非他命
犯行，其等前後供述不一，因認其等警訊時之供述不足採信，而為有利被告等之認定
。然由卷內資料以觀，丙○○於偵查中係供稱：伊自八十五年三、四月起至同年九月
止，幫甲○○販賣安非他命。前後賣給「國仔」、「順仔」、「來仔」、「福正仔」
等人。安非他命係甲○○透過張錦裕交給伊等情（見偵字第二七九四七號卷第五頁）
；乙○○則於偵查中供稱：伊從八十五年九月起，幫甲○○送菸，於甲○○同年十月
被查獲後，才知渠在販賣安非他命等情（見偵字第二七五七八號卷第五、六頁）。足
見乙○○、丙○○於偵查中並非否認替甲○○販賣安非他命，是原判決此部分理由之
說明與卷內證據資料不符，要屬可議。本院前次發回意旨已詳細指明，原判決仍未就
此詳予研求，其瑕疵仍然存在。(二)供述證據有部分前後不符，或相互間有所歧異時，
究竟何者為可採，法院本得依自由心證予以斟酌，若其基本事實之陳述與真實性無礙
時，仍非不得予以採信，非謂一有不符或矛盾，即認其全部均為不可採信。本件乙○
○於警訊及偵查中，均供承有為甲○○販賣、運送安非他命予不特定人之事實，並於
警訊時詳述其替甲○○販賣安非他命三次之時間、地點。而丙○○於偵查中，亦坦承
甲○○於八十五年三、四月間，透過張錦裕交付安非他命予伊，再先後販賣予綽號「
國仔」、「順仔」、「來仔」、「福正仔」等人，每包價格新台幣一千元等情（見高
市警前分刑字第一八四三九號警卷第八頁、偵字第二七五七八號偵查卷第五、六頁、
偵字第二七九四七號卷第五頁），彼等所述關於直接或間接為甲○○多次販賣安非他
命之事實大致相符。而乙○○、丙○○於其後翻異前供，改稱伊等未販賣安非他命或
為甲○○販賣安非他命等情，是否為事後為自己及甲○○脫罪之詞，尚非全然無疑。
乃原審未深入研求，細心勾稽，究明該乙○○、丙○○所供前後不符之原因，所供究
以何者為可取？即以該證人前後所供不符，而全盤否定其等證言，要嫌速斷，且有理
由不備之違誤。又由卷附之警方依法監聽000000000號等電話通訊內容，其
中有綽號「嘉隆」（即張錦裕）與綽號「雞仔」（即丙○○）之對話：「怎樣，貨有
沒有推銷出去？」、「有啊，但是還沒有銷完」、「你銷得怎樣？」、「還差四張」
、「你如果看到這次的貨你會嚇死！」、「你看過綠色的東西嗎？」、「真的嗎？綠
色的？沒看過」、「……，你跟你朋友講這批貨比較好，保證是好的」、「一樣四張
喔！」等語，有警方電話通訊監察內容表在卷可稽（見高市警前分刑字第一八四三九
號警卷第十三、十七頁）。上開談話，屢屢談及貨、價錢、銷得如何等情，究竟其等
係銷售何物？而非法販賣安非他命者，為求保密，交易均以代語為之。上開通話所提
及之綠色之物，既稱異於常態，是否係指異於通常安非他命之白色？如何謂安非他命
絕無呈綠色之可能？不無疑義，為求事實之真確，自應盡能事踐行調查程序。乃原判
決未詳加調查審酌，即遽謂上開通訊紀錄不足採，難謂已盡調查能事。復據張錦裕於
警訊時供稱：伊知道甲○○之幕後有一個大老闆，控制整個毒源，每次交易安非他命
都是一整公斤以上，數量龐大。伊知道大老闆在高雄地區開設多家服飾店為掩護，伊
曾經受甲○○之命，送大老闆回其中一家服飾店，店名為ＶＩ、ＶＩ服飾店，設於高
市新興區○○○路一二一號等情（見高市警前分刑字第一八四三九號卷第五頁）。其
斯項供述是否屬實，與判斷被告等有否被訴非法販賣化學合成麻醉藥品犯行至有關係
，自須深入調查釐清。而原判決既已查出該店之負責人為陳雪櫻，乃於傳喚陳雪櫻應
於九十年十一月二十六日到庭作證，經陳雪櫻具狀稱伊在該調查期日因工作關係不克
到庭，及並不認識甲○○後，即未再傳喚或依法拘提徹查明白，即逕謂張錦裕前開所
述與事實不符，亦有調查未盡之違誤。檢察官上訴意旨指摘原判決關於被告等被訴非
法販賣化學合成麻醉藥品部分不當，非無理由，應認該部分有發回更審之原因。
二、駁回部分：
查被告等被訴販賣毒品海洛因部分，經原審法院八十六年度上訴字第二三五○號維持
第一審就該部分諭知被告等無罪之判決，駁回檢察官對該部分之第二審上訴後，檢察
官並未就該部分提起上訴，已告確定（見本院八十九年度台上字第三九○五號卷第三
、四、七至九頁）。而本院八十九年度台上字第三九○五號誤將該部分發回更審，原
審法院八十九年度上更(一)字第二五八號亦誤予維持第一審就該部分諭知被告等無罪之
判決，駁回檢察官就該部分之第二審上訴。嗣經檢察官提起上訴，本院九十年度台上
字第三八八三號復誤將該部分發回更審。而原審法院九十年度上更(二)字第二八○號又
再次誤予維持第一審就該部分諭知被告等無罪之判決，駁回檢察官就該部分之第二審
上訴。按本院八十九年度台上字第三九○五號、九十年度台上字第三八八三號就被告
等被訴販賣毒品海洛因部分誤為發回更審，及原審法院八十九年度上更(一)字第二五八
號、九十年度上更(二)字第二八○號就該部分誤為更審判決，參照司法院大法官釋字第
一三五號解釋，均為不生效力之判決。如當事人對之提起上訴，雖得依上訴程序辦理
，但此部分既經原審法院八十六年度上訴字第二三五○號維持第一審諭知被告等無罪
之判決，駁回檢察官對此部分之第二審上訴後，未經提起上訴而確定；原判決及上開
各判決就該部分不生效力之判決，應由本院自行認定其不生效力。茲案經確定，上訴
人復對上開不生效力之判決提起第三審上訴，顯為法所不許，應予以駁回。
據上論結，應依刑事訴訟法第三百九十五條前段、第三百九十七條、第四百零一條，
判決如主文。
中      華      民      國    九十一    年      五      月     三十     日
                              最高法院刑事第六庭
                                  審判長法官  吳  雄  銘
                                        法官  池  啟  明
                                        法官  石  木  欽
                                        法官  郭  毓  洲
                                        法官  吳  三  龍
      右正本證明與原本無異
                                              書  記  官
中      華      民      國    九十一    年      六      月      四      日
